# 关于BOT TOT问题的会计处理求教陈奕蔚老师

提问人：henrywang121 时间：2010-03-22 15:26:58
陈老师您好，我们实务中碰到一类客户为从事污水处理的TOT项目公司，在TOT经营期限内，其收入的实现方式为向政府部门收取污水费，污水费的计算方法为： 1 ，保底量内的，保底污水处理量×污水处理价格； 2 ，超保底量的，超保底的部分×超保底污水处理价格（通常比前面的价格低很多）。其中，保底污水处理量在整个经营期限内均已确定（但每年均不同，为递增趋势），而污水处理价格则每年或隔年根据上年实际运营成本等因素进行调整。
在会计政策的选择上，我们用无形资产模式核算，因为虽然存在保底水量，但实际处理量有时会略超过保底，另外污水处理价格也不确定，每一年都可能调整，因此客户的收入是不确定的。但目前另一观点认为，根据IFRIC12的解释，这种存在保底的收入应当采用金融资产或是金融资产和无形资产的混合模式进行核算。
不知道应如何确定客户的情况应属于上述的那一种，有什么数据可以为上述模式的选择提供佐证呢？是否需要客户对未来污水处理量是否超保底作出预计，预计的结果是否能够作为判断该采用金融资产模式还是无形资产模式的依据？

回答人：chenyiwei
回复 楼主 henrywang121 的帖子个人理解：BOT或TOT中的金融资产模式下确认的金融资产，代表的是项目主体无条件地向合同授予方或其他方面收取特定金额款项的合同权利。在你说的案例中，由于单价不能事先确定，因此可以就保底处理量向授予方或其他相关方面收取的金额也是不固定的，因此不建议采用金融资产模式。
根据IFRIC 12的第 16 、 17 段：
16 The operator shall recognise a financial asset to the extent that it has an unconditional contractual right to receive cash or another financial asset from or at the direction of the grantor for the construction services; the grantor has little, if any, discretion to avoid payment, usually because the agreement is enforceable by law. The operator has an unconditional right to receive cash if the grantor contractually guarantees to pay the operator (a) specified or determinable amounts or (b) the shortfall, if any, between amounts received from users of the public service and specified or determinable amounts, even if payment is contingent on the operator ensuring that the infrastructure meets specified quality or efficiency requirements. 17 The operator shall recognise an intangible asset to the extent that it receives a right (a licence) to charge users of the public service. A right to charge users of the public service is not an unconditional right to receive cash because the amounts are contingent on the extent that the public uses the service.